【裁判字號】    97,訴,1802
【裁判日期】    971119
【裁判案由】    違反毒品危害防制條例
【裁判全文】
臺灣臺南地方法院刑事判決              97年度訴字第1802號
公  訴  人  臺灣臺南地方法院檢察署檢察官
被      告  乙○○
上列被告因違反毒品危害防制條例案件，經檢察官提起公訴（97
年度毒偵字第2621號），被告於準備程序期日就被訴事實為有罪
陳述，本院聽取當事人之意見後，經合議庭裁定由受命法官獨任
進行簡式審判程序，並判決如下：
    主  文
乙○○施用第一級毒品，累犯，處有期徒刑捌月。
    事  實
一、乙○○前曾因施用毒品案件，經臺灣臺南地方法院以88年度
    毒聲字第1928號裁定令入戒治處所施以強制戒治，於民國88
    年12月2日停止戒治付保護管束釋放出所（轉其他受刑人）
    ，於89年7月7日交付保護管束期滿未經撤銷視為執行完畢，
    復於受上揭強制戒治執行完畢並釋放後之5年內（92年4月起
    至94年9月18日止），再因施用毒品案件，經臺灣臺南地方
    法院以94年度訴字第830號判處有期徒刑6月、10月，定應執
    行刑為有期徒刑1年2月確定，並於96年3月19日縮刑期滿執
    行完畢，猶不知悔改，復基於施用第一級毒品之犯意，於97
    年8月18日下午2、3時左右，在臺南縣新化鎮崙頂里崙子頂
    270 號住處，以針筒（未據扣案）注射之方式，施用第一級
    毒品海洛因1次。嗣於97年8月18日晚上10時30分許，另涉竊
    盜案為警在臺南縣新化鎮全興里臺39線0.5公里處旁工地查
    獲後，經其同意後採尿送驗，結果呈嗎啡陽性反應而查悉上
    情。
二、案經臺南縣警察局新化分局報請臺灣臺南地方法院檢察署檢
    察官偵查起訴。
    理  由
一、本件被告所犯為死刑、無期徒刑、最輕本刑為三年以上有期
    徒刑以外之罪，亦非屬高等法院管轄之第一審案件，其於準
    備程序進行中，先就被訴事實為有罪之陳述，經法官告知簡
    式審判程序之旨，並聽取公訴檢察官之意見後，依刑事訴訟
    法第273條之1第1項、第273條之2等規定，裁定進行簡式審
    判程序，且不受同法第159條第1項、第161條之2、第161 條
    之3、第163條之1及第164條至第170條所規定證據能力認定
    及調查方式之限制，合先敘明。
二、前開事實，業經被告於本院審理時坦承不諱，而被告於97年
    8月19日零時30分許，經其同意後為警所採集之尿液，經送
    往正修科技大學超微量研究科技中心檢驗之結果，確呈現嗎
    啡之陽性反應，此有尿液檢體對照名冊、正修科技大學超微
    量研究科技中心檢驗報告各1份附卷可稽（警卷第5、6頁參
    見）。按海洛因係由嗎啡經化學合成而製得，經施用進入人
    體後，因代謝而分解又生成嗎啡，因此施用海洛因後，由尿
    液檢驗結果仍為嗎啡反應。是以，被告自白施用第一級毒品
    海洛因1次，而其採尿化驗之結果亦呈現施用海洛因後之代
    謝物即嗎啡陽性反應，乃屬科學上合理之現象，足認被告上
    開任意性自白核與事證相符，應堪予採信。再按毒品危害防
    制條例於92年7月9日修正公布，自93年1月9日施行，其中第
    20條、第23條將施用毒品之刑事處遇程序，區分為『初犯』
    及『5年內再犯』、『5年後再犯』。依其立法理由之說明：
    『初犯』，經觀察、勒戒或強制戒治後，應為不起訴處分或
    不付審理之裁定；經觀察、勒戒或強制戒治執行完畢釋放後
    ，『5年內再犯』者，因其再犯率甚高，原實施之觀察、勒
    戒及強制戒治既已無法收其實效，爰依法追訴或裁定交付審
    理。至於經觀察、勒戒或強制戒治執行完畢釋放後，『5 年
    後再犯』者，前所實施之觀察、勒戒或強制戒治以足以遮斷
    其施用毒品之毒癮，為期自新及協助其斷除毒癮，仍適用『
    初犯』規定，先經觀察、勒戒或強制戒治之程序。從而依修
    正後之規定，僅限於『初犯』及『5年後再犯』二種情形，
    始應先經觀察、勒戒或強制戒治程序。倘被告於5年內再犯
    ，經依法追訴處罰，縱其第3次（或第3次以上）再度施用毒
    品之時間，在初犯經觀察、勒戒或強制戒治執行完畢釋放5
    年以後，已不合於『5年後再犯』之規定，且因已於『5年內
    再犯』，顯見其再犯率甚高，原實施觀察、勒戒或強制戒治
    ，已無法收其實效，即應依該條例第10條處罰（最高法院95
    年第7次、97年第5次刑事庭會議決議參照）。本件經查，被
    告前曾因施用毒品案件，經本院裁定令入戒治處所施以強制
    戒治，於88年12月2日停止戒治付保護管束釋放出所（轉其
    他受刑人），於89年7月7日交付保護管束期滿未經撤銷視為
    執行完畢，復於受上揭強制戒治執行完畢並釋放後之5年內
    （92年4月起至94年9月18日止），再因施用毒品案件，經本
    院判處有期徒刑6月、10月，定應執行刑為有期徒刑1年2 月
    確定，並於96年3月19日縮刑期滿執行完畢，此有臺灣高等
    法院被告前案紀錄表1份附卷可按，是本件被告雖係於受強
    治戒治執行完畢後5年後，再犯本件毒品危害防制條例第10
    條第1項之罪，惟因前述5年內曾另再犯施用毒品罪名而屬三
    犯，依法仍應予追訴。故而，本件事證明確，被告犯行堪以
    認定。
三、本件核被告所為，係犯毒品危害防制條例第10條第1項之施
    用第一級毒品罪。又被告持有第一級毒品海洛因並進而施用
    ，其持有之低度行為應為施用之高度行為所吸收，不另論罪
    。再查被告前曾因施用毒品案件，經本院判處有期徒刑6 月
    、10月，定應執行刑為有期徒刑1年2月確定，並於96年3 月
    19日縮刑期滿執行完畢，此亦有臺灣高等法院被告前案紀錄
    表1份附卷足憑，故被告於受有期徒刑執行完畢後，5年內故
    意再犯本件有期徒刑以上之罪，依刑法第47條第1項規定，
    為累犯，應依法加重其刑。茲審酌被告前曾因施用毒品經送
    強制戒治、並經判刑確定並均執行完畢後，卻仍不思戒絕毒
    癮、革除惡習，顯未能深切悔改並記取教訓，惟念及被告施
    用毒品之犯行，在本質上乃屬自我戕害身心健康之行為，以
    及被告犯後坦承犯行，態度良好等一切情狀，量處如主文所
    示之刑，以資懲戒。
四、據上論斷，應依刑事訴訟法第273條之1第1項、第299條第1
    項前段，毒品危害防制條例第10條第1項，刑法第11條前段
    、刑法第47條第1項，判決如主文。
本案經檢察官甲○○到庭執行職務。
中    華    民    國    97    年    11    月    19    日
                  刑事第十一庭  法  官  林臻嫺
以上正本證明與原本無異。
如不服本判決應於收受本判決後10日內向本院提出上訴書狀，並
應敘述具體理由。如未敘述上訴理由者，應於上訴期間屆滿後20
日內向本院補提理由書狀（均須按他造當事人之人數附繕本）「
切勿逕送上級法院」。
                                書記官  蕭伊舒
中    華    民    國    97    年    11    月    19    日
附錄本案論罪科刑法條全文：
毒品危害防制條例第10條第1項：
施用第一級毒品者，處 6 月以上 5 年以下有期徒刑。


司法院資訊處製作；財團法人民間司法改革基金會備份。
